臺灣台南地方法院民事裁定　　　　　　　96年度家抗字第41號
抗　告　人　林富美
代　理　人　乙○○
上列抗告人因死亡宣告事件，對於中華民國96年5月3日本院96年
度亡字第6號裁定提起抗告，本院裁定如下：
      主      文
抗告駁回。
抗告費用新台幣壹仟元由抗告人負擔。
      理      由
一、本件抗告人於原審聲請意旨略以：失蹤人甲○○於民國33年
    12月1日被日軍徵往越南等地參加作戰，迄今已逾60年生死
    不明，音訊全無，經本院於94年11月25日以94年度家催字第
    248號裁定為宣告死亡之公示催告，抗告人並於94年12月10
    日將該公示催告刊登報紙，現陳報期間屆滿，未見有人陳報
    ，亦無失蹤人之信息，爰聲請為宣告失蹤人死亡之判決等語
    。
二、原審裁定意旨略以：按公示催告，聲請人得於申報權利之期
    間已滿後三個月內，聲請為死亡宣告之判決，民事訴訟法第
    545條第1項但書、第625條分別定有明文。經查，抗告人係
    於94年12月10日將本院公示催告裁定刊登報紙，有94年12月
    10日之民眾日報在卷可稽，則本件申報權利之期間應於抗告
    人將該公示催告裁定刊登報紙滿7個月之95年7月10日屆滿，
    而聲請人若欲聲請死亡宣告之判決，依法應於95年10月10日
    前為之。惟聲請人遲至96年4月12日始向本院提出聲請，顯
    已逾期。是本件聲請不合法，應予駁回。
三、抗告意旨略以：按死亡一經宣告即推定失蹤人為死亡，影響
    失蹤人權益甚距，又因部分親戚及友人均住在國外，為昭慎
    重，聲請人才多逾6個月期間查詢招尋，依民事訴訟法第544
    條規定，原審法院以聲請逾期裁定駁回，顯非合法，爰聲請
    廢棄原裁定等語。
四、經查：
  （一）按宣告死亡事件，除本章別有規定外，準用第540條至
        第553條之規定，民事訴訟法第625條定有明文。次按民
        事訴訟法第545條第1項規定，聲請人得於申報權利之期
        間已滿後，3個月內聲請除權判決，此3個月為不變期間
        ，逾此期間之聲明即應以裁定駁回之，此為實務界一貫
        之見解，法條雖規定為聲請人「得」於申報權利之期間
        已滿後3個月內為之，此係規定聲請除權判決與否為當
        事人之權利，非謂聲請人逾此期間之聲請仍應准許，台
        灣高等法院83年度抗字第633號裁判亦可資參照。
  （二）查，抗告人為宣告失蹤人甲○○死亡事件，於94年8月
        12日向本院聲請公示催告，經本院94年度家催字第248
        號裁定准為公示催告在案，抗告人並於94年12月10日將
        該公示催告裁定刊登新聞紙之事實，有抗告人所提民眾
        日報在卷可稽，並經本院依職權調閱上開案卷查核屬實
        ，是失蹤人陳報其生存或第三人陳報失蹤人生死之期間
        係自抗告人登載上開新聞紙之翌日起滿7個月即95年7月
        10日時屆滿，則依前開條文規定，抗告人應於上開期間
        屆滿後3個月內即95年10月10日前聲請為失蹤人死亡宣
        告之判決，抗告人卻遲至96年4月12日始向本院聲請，
        其聲請於法不合，應予駁回。
  （三）抗告人雖以民事訴訟法第544條之規定，主張原審裁定
        不合法云云，惟查民事訴訟法第625條準用第544條之規
        定，係指失蹤人或知悉失蹤人生死者於上開公示催告期
        間屆滿後，在法院為死亡宣告前，始陳報其尚生存或知
        其生死之事實者之效力規定，非謂抗告人於公示催告期
        間屆滿3個月後仍得向本院聲請為失蹤人死亡之宣告，
        是抗告人爰引上開法條，指摘原審裁定違法，即無可採
        。
  （四）綜上所述，原審駁回抗告人對失蹤人甲○○死亡宣告之
        聲請，經核認事用法並無不合，抗告人仍執前詞指摘原
        裁定不當，求予廢棄改判，為無理由，應予駁回。
五、據上論結，本件抗告為無理由，依非訟事件法第21條第2項
    、第24條第1項、第46條，民事訴訟法第495條之1第1項、第
    449條第1項、第78條，裁定如主文。
中　　華　　民　　國　　96　　年　　9 　　月　　5 　　日
　　　　　　　　　　  家事法庭　　審判長法官　鍾宗霖
 　　                             法      官  楊佳祥
                                  法      官  林育幟
上為正本係照原本作成。
抗告人如不服本裁定，僅得於收受本裁定正本送達後10日內以適
用法規顯有錯誤為理由，向本院提出再抗告狀（須繳納再抗告裁
判費新台幣1000元），經本院許可後始可再抗告。
中　　華　　民　　國　　96　　年　　9 　　月　　5 　　日
                                  書記官　黃坤義
